臺灣新竹地方法院民事小額判決  
111年度竹小字第419號
原      告  董宇軾  
被      告  倪瑞忠  
上列當事人間損害賠償事件，本院於民國111年9月20日辯論終結
，判決如下：
    主      文
被告應給付原告新臺幣柒佰壹拾伍元，及自民國一一一年八月十
二日起至清償日止，按週年利率百分之五計算之利息。
原告其餘之訴駁回。
訴訟費用新臺幣壹仟元由被告負擔新臺幣參拾柒元，餘由原告負
擔。
本判決原告勝訴部分得假執行。
原告其餘假執行之聲請駁回。
    事實及理由
一、原告起訴主張：被告於民國111年5月31日17時16分許，騎乘
    車牌號碼000-000普通重型機車（下稱被告機車），行經新
    竹市東區高翠路73巷口時，碰撞原告所有並由原告騎乘之車
    牌號碼：000-00普通重型機車（下稱系爭機車），致使系爭
    機車受損。又系爭機車經裕華機車行修復費用為新臺幣（下
    同）19,500元，被告依法應負損害賠償責任。為此爰依侵權
    行為之規定，提起本件訴訟等語。並於本院聲明：（一）被
    告應給付原告19,500元，及自起訴狀繕本送達翌日起至清償
    日止，按週年利率百分之5計算之利息。（二）願供擔保，
    請准宣告假執行。
二、被告則以：我有聲請初判表與車損損害情形，我看到都沒車
    損，我認為不需要賠償財損部分，我覺得兩造責任比為原告
    四成、被告六成，對原告提出修車項目、金額沒有意見，對
    於被告機車修車金額主張抵銷等語。並於本院聲明：原告之
    訴駁回。
三、本院之判斷：
（一）原告主張之前揭事實，業據其提出估價單、新竹市警察局
      交通事故當事人登記聯單、調解不成立證明書等件為證，
      並有新竹市警察局111年8月17日竹市警交字第1110033242
      號函文暨所附之道路交通事故現場圖、道路交通事故談話
      紀錄表、道路交通事故初步分析研判表、道路交通事故調
      查被告表（一）、（二）、影像截圖紀錄表、照片黏貼紀
      錄表等件附卷可稽。
（二）按汽車行駛至交岔路口，其行進、轉彎，應依下列規定：
      一、應遵守燈光號誌或交通指揮人員之指揮，遇有交通指
      揮人員指揮與燈光號誌並用時，以交通指揮人員之指揮為
      準，轉彎車應讓直行車先行，道路交通安全規則第102條
      第1項第1款、第7款定有明文。次按特種閃光號誌各燈號
      顯示之意義如左：一、閃光黃燈表示「警告」，車輛應減
      速接近，注意安全，小心通過。二、閃光紅燈表示「停車
      再開」，車輛應減速接近，先停止於交岔路口前，讓幹道
      車優先通行後認為安全時，方得續行，道路交通標誌標線
      號誌設置規則第211條第1項亦有明定。經查，被告於警詢
      稱：我當時直行到路口停等，確認對向對造的車輛離我有
      一段距離，我就左轉，結果對造煞車後我不確定他是自摔
      還是有碰到我後車尾而摔倒等語（見本院卷第25頁），而
      原告於警詢稱：我當時直行，然後到路口前減速，對方當
      時在路口停等，結果對方後面當時有警車鳴笛通過，對方
      在注意警車就直接左轉，我馬上煞車，然後碰到對方後車
      尾摔倒等語（見本院卷第27頁），又查，被告由高翠路左
      轉高翠路73巷時，在該行向巷口設置有閃光紅燈號誌，而
      原告騎乘系爭機車沿高翠路南往北直行內側車道，該行向
      路口設有閃光黃燈號誌，此亦有本件事故現場圖在卷可稽
      （見本院卷第23頁）。據此，被告由高翠路左轉高翠路73
      巷時，依該行向設置之閃光紅燈號誌指示，本應停等，讓
      直行車先行通過後認為安全時，方得續行；而原告騎乘系
      爭機車沿高翠路南往北直行於內側車道時，亦應依該行向
      之閃光黃燈指示，減速接近，注意安全，小心通過，作隨
      時停車之準備，而當時亦無不能注意之情形，兩人均疏未
      注意，被告未依規定讓車，原告亦未注意車前狀態減速慢
      行，致雙方車輛發生碰撞，造成系爭機車受損，被告及原
      告對於本案車禍肇事均有過失，足堪認定。且系爭車輛之
      損害與被告之過失行為間，有相當因果關係。本院斟酌上
      開肇事情節，依肇事雙方原因力之強弱與過失之輕重，認
      定被告則為肇事主因，原告為肇事次因，本件車禍之發生
      及對所造成損害之結果，被告與原告分別應負擔70%、30%
      之過失責任。
（三）次按不法毀損他人之物者，被害人得請求賠償其物因毀損
      所減少之價值，民法第196條定有明文。又物被毀損時，
      被害人除得依據民法第196條請求賠償外，並不排除民法
      第213條至第215條之適用，依民法第196條請求賠償物被
      毀損所減少之價額，得以修復費用為估定之標準，但以必
      要者為限（例如：修理材料以新品換舊品，應予折舊），
      亦有最高法院77年度第9次民事庭會議決議、同院73年度
      台上字第1574號判決意旨可資參照。查，被告因前開過失
      肇致本件車禍，並致原告所有系爭機車受有損害等情，已
      如前述，被告自應就系爭機車之損害負賠償責任。而系爭
      機車因本件車禍受損，修復零件費用須19,500元，業經原
      告提出估價單為證，經核上開估價單所列各修復項目與系
      爭機車受損之情形相符，被告對此亦不爭執，堪認確係修
      復系爭機車所必要。又系爭機車係於97年1月出廠，有車
      籍資料附卷可稽，至本件事故發生時（即111年5月31日）
      已有14年5個月之使用期間（未滿1月以1月計，營利事業
      所得稅查核準則第95條第6款參照），揆之前揭說明，以
      新品換舊品而更換之零件，自應予以折舊，本院依行政院
      公布之固定資產耐用年數表及固定資產折舊率表，採定率
      遞減法計算其折舊，即機器腳踏車耐用年數3年，每年折
      舊率千分之536，且上開估價單內容所示之維修項目，均
      屬零件費用，自應予以折舊，是系爭機車更新零件折舊後
      金額應為1,948元（計算式詳如附表一），是原告得請求
      被告賠償系爭機車之修復必要費用即為1,948元，逾此範
      圍者，不應准許。
（四）再按損害之發生或擴大，被害人與有過失者，法院得減輕
      賠償金額，或免除之，民法第217條第1項定有明文；此項
      基於過失相抵之責任減輕或免除，非僅視為抗辯之一種，
      亦可使請求權全部或一部為之消滅，法院對於賠償金額減
      至何程度，抑為完全免除，雖有裁量之自由，但應斟酌雙
      方原因力之強弱與過失之輕重以定之，此有最高法院96年
      台上字第2902號判決要旨可供參照。查本件車禍肇事因素
      ，本院認原告應負擔30%之肇事責任，已如前述，是依其
      與被告同有過失之情形及過失比例，減輕被告賠償額30%
      ，則被告應負之賠償金額為1,364元（計算式如下：1,948
      ×70%＝1,364。小數點以下四捨五入）。
（五）又按二人互負債務，而其給付種類相同，並均屆清償期者
      ，各得以其債務，與他方之債務，互為抵銷；債之請求權
      雖經時效而消滅，如在時效未完成前，其債務已適於抵銷
      者，亦得為抵銷，民法第334條第1項、第337條分別定有
      明文。被告因本件事故致其所有機車受損，且原告就本件
      事故發生亦有過失，業如前述，是被告自得向原告請求賠
      償其因此所受之損害，而被告機車因本件車禍受損，修復
      零件費用須21,650元，業經被告提出估價單為證，經核上
      開估價單所列各修復項目與被告機車受損之情形相符，原
      告對此亦不爭執，堪認確係修復被告機車所必要。又被告
      機車係於92年8月出廠，有車籍資料附卷可稽，至本件事
      故發生時（即111年5月31日）已有18年10個月之使用期間
      （未滿1月以1月計，營利事業所得稅查核準則第95條第6
      款參照），揆之前揭說明，以新品換舊品而更換之零件，
      自應予以折舊，本院依行政院公布之固定資產耐用年數表
      及固定資產折舊率表，採定率遞減法計算其折舊，即機器
      腳踏車耐用年數3年，每年折舊率千分之536，且上開估價
      單內容所示之維修項目，均屬零件費用，自應予以折舊，
      是被告機車更新零件折舊後金額應為2,163元（計算式詳
      如附表二），是被告得請求原告賠償被告機車之修復必要
      費用即為2,163元，逾此範圍者，不應准許。又查本件車
      禍肇事因素，本院認被告應負擔70%之肇事責任，已如前
      述，是依其與原告同有過失之情形及過失比例，減輕原告
      賠償額70%，則原告應負之賠償金額為649元（計算式如下
      ：2,163×30%＝649。小數點以下四捨五入）。從而，被告
      於本案中以原告請求之金額抵銷，自屬有據，應予准許。
      經抵銷後，被告尚應給付原告715元（計算式如下：1,364
      －649＝715）。
（六）末按給付無確定期限者，債務人於債權人得請求給付時，
      經其催告而未為給付，自受催告時起，負遲延責任，其經
      債權人起訴而送達訴狀，或依督促程序送達支付命令，或
      為其他相類之行為者，與催告有同一之效力，遲延之債務
      ，以支付金錢為標的者，債權人得請求依法定利率計算之
      遲延利息，應付利息之債務其利率未經約定，亦無法律可
      據者，週年利率為百分之5，民法第229第2項、第233條第
      1項前段、第203條分別有明文規定。原告依侵權行為之法
      律關係請求被告賠償其損害係屬無確定期限債務，原告請
      求被告自起訴狀繕本送達翌日即111年8月12日起至清償日
      止，按週年利率百分之5計算之利息，亦屬有據。
四、綜上所述，原告依據侵權行為之法律關係請求被告賠償715
    元，及自111年8月12日起至清償日止，按週年利率百分之5 
    計算之利息，即有理由，應予准許。逾此範圍請求，即無理
    由，應予駁回。
五、本件係適用小額訴訟事件為被告部分敗訴之判決，應依職權
    宣告假執行，並於判決時確定訴訟費用額如主文第3項所示
    之金額。又原告陳明願供擔保，聲請宣告假執行，經核其勝
    訴部分，應係促使本院職權之發動；至其敗訴部分之假執行
    聲請，因該部分訴之駁回而失所依據，應併予駁回，附此敘
    明。
據上論結，本件原告之訴為一部有理由，一部無理由，依民事訴
訟法第436條之23、第436條第2項、第79條、第436條之19第1項
、第436條之20，判決如主文。
中　　華　　民　　國　　111 　年　　10　　月　　4 　　日
                  新竹簡易庭    法  官  邱玉汝
以上正本證明與原本無異。
如對本判決上訴，非以其違背法令為理由不得為之，且須於判決
送達後20日內向本院提出上訴狀並記載上訴理由（須按他造當事
人之人數附繕本）；如委任律師提起上訴者，應一併繳納上訴審
裁判費。
中　　華　　民　　國　　111 　年　　10　　月　　4 　　日
                                書記官  楊霽 　　
附表一：
車牌號碼000-00號普通重型機車（即系爭機車）更新零件費用折舊之計算   第一年折舊 19,500×0.536＝10,452  第二年折舊 （19,500－10,452）×0.536＝4,850  第三年折舊 （19,500－10,452－4,850）×0.536＝2,250  時價亦即折舊後之金額  19,500－10,452－4,850－2,250＝1,948 備註：上列計算小數點以下均四捨五入   
附表二：
車牌號碼000-000號普通重型機車（即被告機車）更新零件費用折舊之計算   第一年折舊 21,650×0.536＝11,604  第二年折舊 （21,650－11,604）×0.536＝5,385  第三年折舊 （21,650－11,604－5,385）×0.536＝2,498  時價亦即折舊後之金額  21,650－11,604－5,385－2,498＝2,163 備註：上列計算小數點以下均四捨五入